臺灣高等法院交通法庭判決　　　　　　　　　　　九十三年度交上易字第二四一號
　　上　訴　人　臺灣士林地方法院檢察署檢察官
　　被　　　告　甲○○
右上訴人因被告過失傷害案件，不服臺灣士林地方法院九十三年度交易字第三０號，
中華民國九十三年五月二十八日第一審判決（聲請簡易處刑案號：臺灣士林地方法院
檢察署九十二年度偵字第七二七七號），提起上訴，本院判決如左：
    主  文
上訴駁回。
    事  實
一、甲○○於民國九十二年二月七日晚間八時十分許，駕駛車號ＡＥ—七五五八號自
    小客車，沿臺北縣淡水鎮○○○路由臺北往三芝方向行駛，行經同路二段二七號
    前時，應注意車前狀況，隨時採取必要之安全措施，且依當時天候晴、夜間有照
  　明，路面乾燥無障礙物，並無不能注意之情事，適有乙○○與其姐雲郁娟行走於
  　同向路邊之人行道上，詎甲○○竟因前日睡眠不足，精神不濟而疏未注意，其駕
    駛之前揭車輛突往右偏行，適乙○○正行走至人行道缺口，旋遭由甲○○所駕駛
    往右偏行之前開車輛右前車燈部位自後撞擊其骨盆左側，乙○○受到撞擊之後，
    即沿受力方向，彈至前方約十六點五公尺處之人行道上，並因此受有頭部外傷合
    併腦挫傷、顏部多處裂傷、身體多處擦傷、右側鎖骨骨折及右骨盆骨折等傷害。
    甲○○於撞及乙○○後，隨即清醒並本能往左行駛，並踩煞車，嗣往前再撞及路
    旁路燈架後始將汽車完全停止。甲○○於肇事後留在現場並向到場之臺北縣政府
    警察局淡水分局交通分隊員警李志成坦承為肇事人而自首犯罪，並表示願意接受
    法院裁判。乙○○經送醫診療後，其右鎖骨骨折及骨盆骨折之傷勢幸已復原，惟
    其頭部所受傷害仍有眩暈症狀，屬腦損傷後遺症，需藥物治療，惟尚未致神經缺
    損、機能毀壞或終身不治之程度。
二、案經被害人乙○○訴由台灣士林地方法院檢察署檢察官發交台北縣政府警察局淡
    水分局報告台灣士林地方法院檢察署檢察官聲請簡易判決處刑。
    理  由
一、訊據被告甲○○（簡稱被告）就其於右揭時地駕駛車號ＡＥ—七五五八號自用小
    客車，因前晚睡眠不足，精神不濟疏未注意車前狀況，竟於行駛中偏離行進車道
    ，往右偏行，適同向正沿行人道鋪設路徑行走之乙○○，行走至人行道缺口，突
    遭正往右偏行，由甲○○駕駛之前開車輛自後撞擊，致乙○○受有傷害等情，均
    供承不諱，核與告訴人乙○○（簡稱告訴人）之指訴及證人盧忠信供證之情節大
    致相符，並有道路交通事故調查報告表、補充資料表各一紙、告訴人診斷證明書
    三紙、現場照片在卷可稽（偵卷第三四頁、第三七頁至第四五頁、第五九頁、第
    一二二頁）。至告訴人突然遭到被告自後追撞，被告與告訴人就彈撞距離所述固
    有不一，惟細閱道路交通事故現場圖（參偵查卷第三七頁）所繪，測量被害人散
    落物起點，至最後倒臥處之血跡位置，其間距離約十六點五公尺，足堪據以推算
    告訴人自後受到行進中偏行之被告汽車撞擊後，其原受撞擊之起點及受撞擊後之
    終點間之距離。另就被告所受傷勢情形，由馬偕醫院九十三年三月二十六日馬偕
    醫外字第九三０九六一號函覆意旨暨檢附病歷資料參照，其中函文並載明告訴人
    之傷勢情況，就神經外科部分，沒有顱內出血跡象，但目前仍常有眩暈症狀，屬
    腦損傷後遺症，須藥物治療，沒有神經缺損、機能毀壞或終身不治之狀況等情，
    告訴人所受傷勢程度雖屬嚴重，然其生殖機能並未完全喪失其效用而至毀敗程度
    ，尚未達刑法第十條第四項第六款之重大不治或難治之程度，堪以認定。查被告
    為汽車駕駛人，具有小型車之駕駛資格，此有道路交通事故調查報告（二）有關
    被告駕駛執照種類欄所載可資參照，並為被告所是認，依道路交通安全規則第九
    十四條第三項規定，於行駛時應注意車前狀況，並隨時採取必要安全措施，按其
    當時之路狀情形，天候晴，夜間有照明，路面乾燥無障礙物，並無不能注意之情
    事，詎因前晚睡眠不足，精神不濟疏未注意，而於右開地點撞及告訴人，顯有過
    失，台灣省台北縣車輛行車事故鑑定委員會亦同此見解，有該會九十二年十一月
    十三日北鑑字第九二一五二三號函及鑑定意見書在卷可按（參偵查卷第一一二頁
    至第一一四頁）。又告訴人因本件車禍受有普通傷害，此項普通傷害結果並與被
    告之過失行為間具有相當因果關係，綜合上情，本件事證明確，被告過失犯行堪
    以認定。告訴人雖懷疑被告於肇事前曾飲酒不能為安全駕駛。惟查，證人即現場
    目擊者盧忠信於偵查中結證稱：「（問：當時甲○○的精神狀態如何？）當時我
    跟車廠老闆第一句就懷疑他有無喝酒，但是我們聞味道沒有，應該是他精神不好
    」等語（參偵查卷第一一八頁），佐以卷內呼氣中酒精濃度測試報告單（參偵查
    卷第一一○頁），其上測試時間顯示為「二００三年二月十七日二十時四十六分
    、二十時四十七分」，測試結果被告當時呼氣中酒精濃度均為「０」等情，堪認
    被告駕車當時固精神不濟，但並未飲酒，應屬實在，被告所為，並無酒醉駕車肇
    事之加重原因。又道路交通管理處罰條例第八十六條第一項固規定：汽車駕駛人
    行駛人行道或行經行人穿越道不依規定讓行人優先通行，因而致人受傷或死亡，
    依法應負刑事責任者，加重其刑至二分之一。惟查本件被告駕車原行駛於淡水鎮
    ○○○路，僅因一時精神不濟駕車偏離方向，向右偏行撞擊路經人行道缺口之告
    訴人，按諸當時情狀被告駕車尚非「行駛」人行道，肇事處亦非道路交通管理處
    罰條例第三條第四款所定：「在道路上以標線劃設，供行人穿越道路之地方」所
    謂「行人穿越道」，應認本件被告所為，尚不該當道路交通管理處罰條例第八十
    六條第一項之加重事由，併此敘明。
二、核被告所為，係犯刑法第二百八十四條第一項前段之過失傷害罪。至告訴人雖指
    訴被告應該當於刑法第二百八十四條第二項之業務過失傷害罪，惟按刑法第二百
    七十六條第二項所謂業務，係指以反覆同種類之行為為目的之社會活動而言，包
    括主要業務及其附隨之準備工作與輔助事務在內。此項附隨之事務，並非漫無限
    制，必須與其主要業務有直接、密切之關係者，始可包含在業務概念中，而認其
    屬業務之範圍，最高法院八九年台上字第八０七五號判例意旨可資參照。參諸被
    告固曾於偵查中陳稱：「（問：平常作何工作？）塑膠加工，在工廠做噴漆的工
    作」、「（問：ＡＥ—七五五八號車子是否你的？）車子是公司的，是公司給我
    開，平常除了上下班之外，有時要去送貨」、「（問：發生車禍你說是要回家，
    在途中你有無要去送貨？）沒有，是要回家」等語（參偵查卷第八二頁），惟被
    告復於原審準備程序期日陳稱：伊確實是公司之負責人，送貨不是伊負責，但伊
    會協助這方面的工作，人手比較不足的時候，伊也會協助送貨，公司平常提供車
    子是供伊上下班用的，該車不是送貨車，伊如果幫公司送貨時，也有可能開這部
    車送貨等語（參原審卷第十四頁），另於原審審理時陳稱：伊係公司之負責人，
    伊小工廠有十幾個人，什麼事情都要伊作，送貨是有專人送，伊是在緊急的時候
    或是沒有其他人送貨的時候才去送等語（參原審卷第九六頁），參酌被告確係「
    銘芳工業股份有限公司」負責人，有告訴代理人提出之公司基本資料查詢表一紙
    在卷可稽（參原審卷第四一頁），另參以被告所駕之汽車為小型車而非貨車，有
    被告所駕汽車照片在卷可稽（參偵查卷第四○頁至第四五頁），堪認被告駕駛肇
    事車送貨僅係偶一為之，並非從事以反覆駕駛該車為送貨目的之社會活動，無從
    論以刑法第二百八十四條第二項前段之業務過失傷害罪，附此敘明。又本件事故
    係由現場目擊者盧忠信報案，勤務中心轉來資料並未報明肇事人姓名，警員前往
    現場處理時，肇事人在場，並當場承認肇事人，此有台北縣政府警員李志成填具
    自首調查報告表一紙、盧忠信九十二年二月八日警詢筆錄在卷可參（參偵查卷第
    一○六頁至第一○九頁、第一一一頁），應認被告於肇事後主動向警方承認犯罪
    ，表示願意接受法院裁判，已合於自首要件，應依刑法第六十二條前段規定減輕
    其刑。
三、原審本於同上見解，適用刑法第二百八十四條第一項前段、第四十一條第一項前
    段（原審判決漏引應予補充），罰金罰鍰提高標準條例第一條前段、第二條之規
    定，審酌公訴人具體求處法定最高本刑有期徒刑六月，惟被告合於自首要件，應
    依刑法第六十二條前段減輕其刑，及被告無犯罪之前科紀錄，有本院被告全國前
    案紀錄表一紙在卷可稽，素行尚稱良好，其自知精神不濟，竟仍駕駛汽車上路行
    駛，並自後追撞告訴人，就本件事故之發生顯具重大過失，其犯行對於告訴人身
    體健康所生損害固未達刑法所定之重傷程度，惟告訴人正值壯年，因此傷害住院
    多日始行出院，其所受頭部傷害仍留有後遺症，而未全然治癒，其右鎖骨之骨板
    經施以手術後，迄事發年餘至九十三年三月八日始行拔除，實際上對告訴人身心
    已生不可磨滅之傷害；再被告肇事後雖坦承犯行，然終究尚未與告訴人為民事和
    解，填補告訴人所受損害等一切情狀，量處有期徒刑五月，並諭知易科罰金折算
    之標準，其認事用法，並無違誤，量刑亦稱妥適。公訴人循告訴人之請求，仍執
    陳詞，提起本件上訴，主張原審判決認被告犯普通過失傷害罪不當，量型輕縱等
    語，指摘原審判決不當，為無理由，應予駁回。
據上論斷，應依刑事訴訟法第三百六十八條，判決如主文。
本案經檢察官劉靜婉到庭執行職務。
中　　　華　　　民　　　國　　九十三　　年　　 十二 　　月　　 十六 　　日
                              臺灣高等法院交通法庭
                                  審判長法  官  趙  功  恆
                                        法  官  李  春  地
                                        法  官  鄧  振  球
右正本證明與原本無異。
不得上訴。
                                        書記官  洪  秋  帆
中　　　華　　　民　　　國　　九十三　　年　　 十二 　　月　　 二十 　　日
附錄：本案論罪科刑法條全文
刑法第二百八十四條第一項前段：
因過失傷害人者，處六月以下有期徒刑，拘役或五百元以下罰金，致重傷者，處一年
以下有期徒刑，拘役或五百元以下罰金。
